【裁判字號】    99,台上,2631
【裁判日期】    990429
【裁判案由】    違反毒品危害防制條例
【裁判全文】
最高法院刑事判決            九十九年度台上字第二六三一號
上  訴  人  台灣高等法院高雄分院檢察署檢察官
被      告  甲○○
上列上訴人因被告違反毒品危害防制條例案件，不服台灣高等法
院高雄分院中華民國九十八年三月五日第二審更審判決（九十七
年度上更(二)字第二四五號，起訴案號：台灣高雄地方法院檢察署
九十六年度偵字第一四四四六、一八七０九、二三七五六號），
提起上訴，本院判決如下：
    主  文
上訴駁回。
    理  由
按刑事訴訟法第三百七十七條規定，上訴於第三審法院，非以判
決違背法令為理由，不得為之。是提起第三審上訴，應以原判決
違背法令為理由，係屬法定要件。如果上訴理由書狀並未依據卷
內訴訟資料，具體指摘原判決不適用何種法則或如何適用不當，
或所指摘原判決違法情事，顯與法律規定得為第三審上訴理由之
違法情形，不相適合時，均應認其上訴為違背法律上之程式，予
以駁回。本件原判決以公訴意旨略以：被告甲○○明知甲基安非
他命係毒品危害防制條例第二條第二項第二款所列之第二級毒品
，不得非法販賣，竟基於販賣甲基安非他命之犯意，為下列販入
及賣出行為：(一)於不詳時間、民國九十六年二月二十四日十二時
五十八分許、同月二十五日十六時三十一分許、同年三月二十五
日二十時五十七分許、同月二十九日十四時五十六分許，多次以
門號0000000000號、0000000000號行動電
話與綽號「嘉和」之不詳姓名成年男子所使用門號000000
0000號、0000000000號、0000000000
號行動電話聯絡，陸續以不明價格向「嘉和」販入數量不明之甲
基安非他命，並相約在高雄縣林園鄉某處交付後，即持有上開毒
品伺機出售圖利。(二)於九十六年三月十日二十二時十五分許，以
門號0000000000號行動電話，撥打黃忠和所使用門號
0000000000號行動電話，向黃忠和詢問其所欲購買甲
基安非他命之數量及價位等事，並於當日在不詳地點，販賣並交
付數量不詳之甲基安非他命予黃忠和施用等情，因認被告涉有毒
品危害防制條例第四條第二項之販賣第二級毒品罪嫌云云。惟經
審理結果，認為不能證明被告犯罪，乃維持第一審諭知被告無罪
之判決，駁回檢察官此部分在第二審之上訴。已依憑調查所得之
證據，詳敘其得心證之理由。從形式上觀察，原判決並無違背法
令之情形存在。檢察官上訴意旨略稱：(一)被告因不服原審前審九
十七年度上更(一)字第一三四號判決而提起上訴，本院九十七年度
台上字第五七九０號判決諭知「原判決關於販賣第二級毒品有罪
部分撤銷，發回台灣高等法院高雄分院」，發回更審之範圍為被
告被訴於九十六年三月十日販賣甲基安非他命予黃忠和，及於九
十六年三月十二日販賣甲基安非他命予黃忠和等犯行。雖上訴審
判決後，檢察官並未對無罪部分提起上訴，然被告被訴於九十六
年三月十二日販賣甲基安非他命予黃忠和部分，第一審判決有罪
，上訴審並未撤銷此部分有罪判決，所為上訴駁回之諭知，難認
係對被告為無罪之判決，仍屬對被告不利，被告對其不利之判決
提起上訴，應及於此部分。原判決就被告被訴於九十六年三月十
二日販賣甲基安非他命予黃忠和部分，未予審理，自有已受請求
之事項未予判決之違法。(二)(1)被告於九十六年九月十二日在第一
審供稱「（檢察官起訴你於起訴書所載日期、時間買了三次〈即
向『嘉和』購買毒品〉，對此有無意見？）無」；並於九十六年
十月十八日第一審準備程序列入不爭執事項。足認被告已坦認有
起訴書所載於九十六年二月二十四日十二時五十八分許、同年月
二十五日十六時三十一分許、同年三月二十五日二十時五十七分
許、同月二十九日十四時五十六分許，以門號00000000
00號、0000000000號行動電話與綽號「嘉和」之不
詳姓名成年男子所使用門號0000000000號、0000
000000號、0000000000號行動電話聯絡，陸續
以不明價格向「嘉和」販入數量不明之甲基安非他命。(2)被告於
九十六年五月十六日偵查時供稱「（上家是否綽號『嘉和』，使
用電話是0000000000？）是。（是否有下家叫三百，
使用電話是0000000000？）是。（是否將毒品拿去賣
？）如果人家跟我要，我就會給人」；於九十六年五月十六日羈
押訊問時供稱「（是否有幫嘉和送毒品給人家？）有時候順路有
，有一、兩次，因為我去向他買毒品，他叫我把毒品丟在他所指
定的地上或路邊，我就走了，我沒有替他收錢」等語。再稽之被
告之通訊監察監聽譯文內容，被告向上家即「嘉和」購買毒品，
旋向下家即綽號「三百」之黃忠和及門號0000000000
號、0000000000號、0000000000號、00
00000000號行動電話之使用者兜售。其中被告與黃忠和
通話時，二人略謂「Ａ（即被告，下同）：兄弟，我要下去，你
那裡要過去嗎？Ｂ（即黃忠和，下同）：好。Ａ：那你要給我多
少？Ｂ：那就拿一個。……Ａ：要拿現金的嗎？Ｂ：一。Ａ：喔
好。Ｂ：好」云云，且黃忠和於九十六年六月二十六日警詢時陳
稱「我祇有向甲○○買過安非他命毒品，在今年一、二月前，向
甲○○買安非他命毒品，正確時間忘記了，安非他命的交易價格
新台幣（下同）一千元，數量一點點」等語。被告顯係意圖營利
而販入第二級毒品甲基安非他命，且於九十六年二月二十四日向
「嘉和」者販入甲基安非他命，同日即向黃忠和兜售，由黃忠和
以一千元購買。原判決認此部分並無憑據，有違證據法則，並有
理由不備之違法。(三)(1)被告於九十六年九月十二日在第一審供稱
「九十六年一、二月以一千元代價出售毒品給黃忠和，那是樣本
，因為他想買，不知道我吃的東西好不好，所以我就建議他先買
一千元樣品試用，如果好再託我買，後來他有託我買過幾次，我
都是向嘉和買的。起訴書所載的九十六年二月二十四日等三次時
間，黃忠和都有託我買」，足認被告曾將販入之甲基安非他命出
售予黃忠和。(2)被告於九十六年三月十日晚間十時十五分三十八
秒與黃忠和通話時，二人言及「Ａ：你有要拿硬仔嗎？Ｂ：……
。Ａ：如果要拿的話可以錢先給我嗎？明天送去給你。Ｂ：好啊
。Ａ：我先過去拿錢，明早送去給你好嗎？Ｂ：好啊」。同年月
十二日上午十時五分三十秒，二人通話時亦言及「Ａ：跟你報告
一個消息。Ｂ：嗯。Ａ：昨晚我有去接一批東西。Ｂ：嗯。Ａ：
比給你的那一批東西要好上一半以上。Ｂ：這樣喔。……Ａ：如
果不要我就全部推出去，因為我要先留你們這些人的。Ｂ：嗯。
Ａ：如果不要我就全部推出去，這樣才不會不好意思。Ｂ：這樣
。Ａ：因為那天你有在唸。Ｂ：嗯。Ａ：唸哪批哪批。Ｂ：昨天
才剛拿『二』。Ａ：對啊我也一樣。Ｂ：嗯…現在怕不夠。Ａ：
不然晚上我拿樣品讓你試。Ｂ：嗯。Ａ：怎樣。Ｂ：好啊」足證
被告係於九十六年三月十日晚間與黃忠和電話聯絡後，於九十六
年三月十二日上午十時五分三十秒之前某時，已完成毒品交易暗
語「二」（數量及價格）之交易（黃忠和於九十六年二月二十四
日對話內容交易暗語「一」，價格為一千元），原判決以九十六
年三月十日之通訊監察譯文並無法證明被告與黃忠和間有買賣甲
基安非他命行為，亦難認被告於九十六年三月十一日將甲基安非
他命交付黃忠和，有違經驗法則及論理法則，且有理由不備之違
誤。(3)被告於九十六年七月二十六日警詢時確認其與黃忠和於九
十六年三月十二日上午十時五分三十秒之通話內容，並供稱「（
該通電話說完後，你有無將安非他命毒品給『三百仔』試用，時
間、地點為何？）我該通電話通話後，我有將安非他命毒品給『
三百仔』試用，時間我記不得了，地點是在嘉義水上交流道旁我
的車內試用，他試完後買了出資部分的二．五台錢安非他命毒品
」；再於九十六年九月十二日在第一審供稱「起訴書所載的九十
六年二月二十四日等三次時間，黃忠和都有託我買」。被告於九
十六年三月十二日上午十時五分三十秒與黃忠和約定交易後，已
依約於當晚拿甲基安非他命予黃忠和試用並完成交易甚明等語。
按證據之取捨及證據證明力如何，均屬事實審法院得裁量判斷之
職權，苟未悖乎通常一般之人日常生活經驗之定則或論理法則，
又已論敘其何以作此判斷之心證理由者，即不得任意指摘其為違
法，據為提起第三審上訴之合法理由。而認定犯罪事實所憑之證
據，雖不以直接證據為限，間接證據亦包括在內；然均須於通常
一般之人均不致有所懷疑，而得確信其為真實之程度者，始得據
為有罪之認定，倘尚有合理之懷疑存在時，事實審法院復已就其
心證上理由予以闡述，敘明其如何無從為有罪之確信，因而為無
罪之判決，尚不得任意指為違法。經查，本件原判決以：(一)被告
與黃忠和於九十六年三月十日晚間十時十五分三十八秒通話時，
雙方雖曾言及「你有要拿硬仔嗎」、「如果要拿的話可以錢先給
我嗎？明天送去給你」、「我先過去拿錢，明早送去給你好嗎」
等與交易毒品相關之暗語，惟被告經員警提示該監聽譯文後，供
稱：因合資購買安非他命較便宜，乃以電話向黃忠和詢問，若黃
忠和要買毒品，先交付金錢，伊再按黃忠和出資部分交付毒品云
云，審理中亦為相同之供詞，所為辯解，始終如一。(二)黃忠和經
警提示監聽譯文，陳稱「我不知道是誰與誰的對話」；於第一審
亦證稱：我忘記有無與被告為前開通話等語。綜其所述，無法證
明黃忠和於上揭時地曾向被告購買甲基安非他命。(三)依通訊監察
譯文之內容，被告於九十六年三月十二日上午十時五分三十秒固
向黃忠和表示「跟你報告一個消息」、「昨晚我有去接一批東西
」、「比給你的那一批東西要好上一半以上」云云，然其中「比
給你的那一批東西要好上一半以上」部分，並未提及交付之具體
時間，而黃忠和在第一審就此部分通話內容，或稱「我忘記了」
，或謂「是在講有沒有跟他拿」各等語，均未陳稱於九十六年三
月十一日向被告取得甲基安非他命。此部分通話監聽譯文並無法
證明係被告與黃忠和間有買賣甲基安非他命行為，自難執以認定
被告於九十六年三月十一日曾將甲基安非他命交付黃忠和。(四)檢
察官雖指被告有上揭公訴意旨(一)所示販入數量不明之甲基安非他
命等情。然公訴人就被告意圖營利販入甲基安非他命之時間、地
點、次數、手段、數量、金額及營利若干等細節，均未具體指明
，又未提出證據及指出證明方法以供查證，並於第一審稱：此部
分僅係在說明被告販賣毒品之來源等語，自難認被告有此部分販
賣第二級毒品之犯行等旨綦詳（原判決理由五(一)(二)(三)(四)）。原判
決所為論斷及說明，俱有卷內證據資料可資佐證，核與證據法則
無違，亦無理由不備之違法情形存在。又刑事訴訟法第一百五十
六條第二項規定：被告或共犯之自白，不得作為有罪判決之唯一
證據，仍應調查其他必要之證據，以察其是否與事實相符。旨在
防範被告或共犯自白之虛擬致與真實不符，故對自白在證據上之
價值加以限制，明定須藉補強證據以擔保其真實性。所謂補強證
據，係指除該自白本身之外，其他與待證之犯罪事實具有關聯性
，且足以證明該自白之犯罪事實確具有相當程度真實性之證據而
言，雖所補強者，非以事實之全部為必要，但亦須因補強證據之
質量，與自白之相互利用，足使犯罪事實獲得確信者，始足當之
。本件被告固於偵查、第一審分別供承向「嘉和」購買甲基安非
他命，並於偵查中陳稱「如果人家跟我要，我就會給人」，且於
第一審供稱「九十六年一、二月前以一千元代價出售毒品給黃忠
和，那是樣本，因為他想買，不知道我吃的東西好不好，所以我
就建議他先買一千元樣品試用，如果好再託我買，後來他有託我
買過幾次，我都是向嘉和買的。起訴書所載的九十六年二月二十
四日等三次時間，黃忠和都有託我買」等語，且依通訊監察譯文
之內容，被告曾多次以電話與黃忠和聯繫，所言縱均無訛，苟無
其他證據資以補強，仍不得採為被告有罪認定之唯一依據。而稽
之卷內資料，被告始終否認基於營利之意圖而取得或交付甲基安
非他命予他人，黃忠和亦未指證於九十六年三月十日曾與被告聯
絡購買或取得甲基安非他命，至被告於羈押訊問時另稱其曾受「
嘉和」之託代送毒品，且黃忠和於警詢時稱其於九十六年一、二
月前，曾向被告購買一千元之甲基安非他命各節，亦與上揭公訴
意旨所指被告所涉意圖營利而向「嘉和」販入甲基安非他命、九
十六年三月十日販賣甲基安非他命予黃忠和等待證事項，均無關
聯性。上訴意旨(二)(三)置原判決所為之明白論斷於不顧，對原審取
捨證據與判斷證據證明力之職權行使，重為單純事實之爭執，自
非適法之第三審上訴理由。再查，被告涉嫌販賣第二級甲基安非
他命，經檢察官提起公訴，起訴書犯罪事實欄記載「甲○○明知
甲基安非他命係毒品危害防制條例第二條第二項第二款所明定之
第二級毒品，不得非法販賣，竟基於販賣甲基安非他命之犯意，
為下列販入及賣出行為：(一)甲○○先後於不詳時間、九十六年二
月二十四日十二時五十八分許、同月二十五日十六時三十一分許
、同年三月二十五日二十時五十七分許、同月二十九日十四時五
十六分許等時點，多次以行動電話門號0000000000號
、0000000000號與姓名年籍不詳、綽號『嘉和』之成
年男子所使用之行動電話門號0000000000號、000
0000000號、0000000000號聯絡，陸續以不明
代價向『嘉和』販入數量不明之甲基安非他命，並相約在高雄縣
林園鄉某處交付後，即持有上開毒品伺機出售圖利。(二)於九十五
年底某日，在高雄市○○區○○路附近某汽車旅館內，甲○○以
六千元之代價，販賣重約一錢之甲基安非他命與林美足施用。復
於九十六年四月四日二十一時二十六分許，林美足以行動電話門
號0000000000號撥打至甲○○所使用行動電話門號0
000000000號，向其表示欲購買重約半錢之甲基安非他
命供己施用，並由林美足友人即姓名年籍不詳、綽號『姚仔』之
成年男子於同日二十二時許，駕車至台南市○○○○道附近某處
，向甲○○拿取數量不詳之甲基安非他命後，返回住處與林美足
共同施用。(三)於九十六年一、二月間某日，在不詳地點，甲○○
以一千元之代價，販賣數量若干之甲基安非他命予黃忠和施用。
於九十六年二月二十四日十六時二十九分許、同年三月十日二十
二時十五分許、同月十二日十時五分許、同月十四日十六時四十
一分許等時點，甲○○以行動電話門號0000000000號
撥打至黃忠和所使用行動電話門號0000000000號或住
處電話號碼（０五）0000000號，向黃忠和詢問其所欲購
買甲基安非他命之數量及價位等事，並於當日在不詳地點，販賣
並交付數量不詳之甲基安非他命予黃忠和施用。」並經檢察官於
第一審陳明「犯罪事實一(2)(3)部分是數罪，一(1)的部分是說明(2)
(3)部分販賣毒品的來源」（第一審卷第七十八頁）；第一審審理
結果，認被告於九十六年三月十一日已販入甲基安非他命，嗣於
三月十二日以電話邀黃忠和面談未果，雖未交付，然於販入之時
，犯罪已經既遂，乃就公訴意旨指被告於九十六年三月十二日犯
罪部分，論處販賣第二級毒品罪，向「嘉和」販入部分，不另為
無罪之諭知，其餘販賣甲基安非他命予林美足及九十六年一、二
月間、同年二月二十四日、三月十日及三月十四日販賣甲基安非
他命予黃忠和部分，均諭知無罪。嗣經檢察官及被告分別提起上
訴，上訴審審理結果，認公訴人指被告於九十六年三月十日販賣
甲基安非他命予黃忠和及同年四月四日轉讓甲基安非他命予林美
足部分，犯罪已經證明，其餘向「嘉和」販入甲基安非他命、九
十五年底販賣甲基安非他命予林美足，及九十六年一、二月間、
同年二月二十四日、三月十二日、三月十四日販賣甲基安非他命
予黃忠和部分，犯罪均不能證明（上訴審判決第七頁、第十二頁
），並謂其中向「嘉和」販入甲基安非他命部分，屬販賣來源，
無從認定等語。因而以九十七年度上訴字第二一六號判決，主文
第一項諭知「原判決關於販賣第二級毒品部分（即九十六年三月
十一日販入第二級毒品）及被訴販賣第二級毒品部分（即被訴九
十六年四月四日販賣第二級毒品部分），均撤銷。」並分別論被
告以販賣第二級毒品、轉讓第二級毒品各罪刑。被告不服上訴審
判決，提起上訴（檢察官並未提起上訴），其上訴範圍，應僅及
於原判決對其不利部分即「九十六年四月四日轉讓第二級毒品予
林美足」、「九十六年三月十日販賣第二級毒品予黃忠和」及檢
察官認與販賣第二級毒品具有來源關係之向「嘉和」販入第二級
毒品，其餘部分，既非對被告不利，即非被告上訴效力所及。原
判決僅就公訴意旨所指被告向「嘉和」販入甲基安非他命及於九
十六年三月十日販賣甲基安非他命予黃忠和部分審理，未就其餘
部分併為審酌，核無不合。上訴意旨(一)就原判決已說明事項，徒
憑己見，任意指摘為違法，亦難謂為合法之第三審上訴理由。衡
以上述之說明，應認檢察官之上訴違背法律上之程式，予以駁回
。
據上論結，應依刑事訴訟法第三百九十五條前段，判決如主文。
中    華    民    國  九十九  年    四    月  二十九  日
                      最高法院刑事第十二庭
                          審判長法官  黃  一  鑫
                                法官  張  春  福
                                法官  林  勤  純
                                法官  李  錦  樑
                                法官  陳  國  文
本件正本證明與原本無異
                                      書  記  官
中    華    民    國  九十九  年    五    月    十    日
                                                       s

司法院資訊處製作；財團法人民間司法改革基金會備份。
